最高法院刑事裁定　　　　　　　　　 111年度台抗字第1020號
抗　告　人　蔡呈祥



上列抗告人因偽造文書等罪案件，不服臺灣高等法院中華民國11
1年6月2日定應執行刑之裁定（111年度聲字第1520號，聲請案號
：臺灣高等檢察署111年度執聲字第712號），提起抗告，本院裁
定如下：
    主  文
抗告駁回。 
    理  由
一、裁判確定前犯數罪者，併合處罰之；數罪併罰，有二裁判以
    上者，應依刑法第51條之規定，定其應執行之刑；宣告多數
    有期徒刑者，於各刑中之最長期以上，各刑合併之刑期以下
    ，定其刑期，但不得逾30年。刑法第50條、第53條、第51條
    第5 款分別定有明文。又法律上屬於裁量之事項，有其外部
    性界限及內部性界限，並非概無拘束。依據法律之具體規定
    ，法院應在其範圍選擇為適當之裁判者，為外部性界限；而
    法院為裁判時，應考量法律之目的及法律秩序之理念所在者
    ，為內部性界限。法院為裁判時，二者均不得有所逾越。在
    數罪併罰，有二裁判以上，定其應執行之刑之案件，法院所
    為刑之酌定，固屬裁量之事項，然仍應受前述外部性界限及
    內部性界限之拘束。事實審法院於酌定應執行刑之量定，如
    未違背刑法第51條各款或刑事訴訟法第370 條第2 、3 項所
    定之方法或範圍（即法律之外部性界限），亦無明顯違背公
    平、比例原則或整體法律秩序之理念者（即法律之內部性界
    限），即不得任意指為違法或不當。
二、本件原裁定以抗告人即受刑人蔡呈祥因偽造文書等罪，經法
    院先後判處如其附表（下稱附表）各編號所示之刑確定（其
    中附表編號1至7所示之罪所處之刑均不得易科罰金，亦不得
    易服社會勞動，附表編號8、9所示之罪所處之刑得易科罰金
    ，亦得易服社會勞動）。經抗告人請求由檢察官聲請合併定
    其應執行之刑，核屬適當，爰定應執行有期徒刑15年6月。
三、抗告意旨略以：原裁定未衡量定應執行刑的外部界限與內部
    界限，致抗告人刑度遠高於同類型及其他類型重罪之案件。
    又抗告人罹患精神疾病，原裁定未予審酌，所定應執行刑過
    重等語。
四、經查：原裁定已審酌抗告人所犯附表各編號所示之罪，其中
    附表編號1至7所示之罪所處之有期徒刑，經原審法院107 年
    度矚上訴字第6號判決合併定其應執行刑為有期徒刑15年2月
    ；附表編號8、9所示之罪所處之有期徒刑，經臺灣桃園地方
    法院103年度矚訴字第37號判決定應執行有期徒刑6月，並經
    原審法院以107年度矚上訴字第6號判決駁回上訴確定，兩者
    總合有期徒刑15年8月，因而合併定其應執行有期徒刑15年6
    月，與刑法第51條規定無違，且已有適度酌減。經核並未逾
    越外部性界限，亦無明顯濫用裁量權，而有違反內部性界限
    之情，核屬原審定應執行刑裁量職權的適法行使。抗告意旨
    係就原審定應執行刑裁量權之適法行使，任意指稱有違法、
    不當。應認本件抗告為無理由，予以駁回。
據上論結，應依刑事訴訟法第412條，裁定如主文。
中    華    民    國   111    年    8     月    11    日
                  刑事第五庭審判長法  官  李  錦  樑
                                  法  官  周  政  達
                                  法  官  林  孟  宜
                                  法  官  吳  淑  惠
                                  法  官  錢  建  榮
本件正本證明與原本無異
                                  書記官
中    華    民    國   111    年    8     月    15    日